臺灣基隆地方法院刑事判決　　　　　　 96年度簡上字第113號
上　訴　人
即　被　告　丙○○
上列上訴人即被告因詐欺案件，不服本院基隆簡易庭96年度基簡
字第532 號，中華民國96年5 月14日第一審簡易判決（聲請簡易
判決處刑案號：臺灣基隆地方法院檢察署96年度偵字第1860號）
提起上訴，本院管轄之第二審合議庭判決如下：
    主  文
原判決撤銷。
丙○○幫助意圖為自己不法之所有，以詐術使人將本人之物交付
，累犯，處有期徒刑月，如易科罰金，以新臺幣壹仟元折算壹
日，減為有期徒刑壹月又拾伍日，如易科罰金，以新臺幣壹仟元
折算壹日。
    事  實
一、丙○○前因偽造文書案件，經臺灣高雄地方法院於民國92年
    4 月16日，以91年度易字第4497號判決判處有期徒刑4 月確
    定，於93年2 月9 日縮刑期滿執行完畢。
二、丙○○自友人乙○○（由警方另行偵辦）處偶然獲悉可出售
    帳戶換取金錢，雖預見將自己開設之金融機構帳戶（含存摺
    、提款卡、密碼）等物提供他人使用，該他人極可能以該帳
    戶作為詐欺取財犯罪之工具，竟因貪圖利得，依乙○○之指
    示，於96年1 月15日前往高雄縣仁武鄉○○路2 號之兆豐國
    際商業銀行仁武簡易型分行申辦帳號000-00000000000 號帳
    戶，於翌（16）日在高雄縣仁武鄉○○路某網咖內將提款密
    碼、存摺與印章以新臺幣（下同）3,000 元之代價透過乙○○交付不詳之人，並提供身分證正本以供驗證。嗣有不明人
    士取得上開帳戶後，於同年1 月24日上午，以電話聯絡甲○○，詐稱因甲○○涉案將遭強制停話，並陸續提供虛偽不實
    之電話號碼供查證，甲○○依約回撥後陷於錯誤，誤信其帳
    戶已遭歹徒使用必須強制託管，遂於同日下午3 時許，前往
    臺灣土地銀行基隆分行將帳戶中900,000 元匯入丙○○之上
    開帳戶中，旋遭不詳之人提領一空。
三、案經基隆市警察局移送臺灣基隆地方法院檢察署檢察官偵查
    後聲請以簡易判決處刑。
    理  由
壹、程序方面
    第二審被告經合法傳喚，無正當之理由不到庭者，得不待其
    陳述，逕行判決，刑事訴訟法第371 條定有明文。又對於簡
    易判決處刑不服而上訴者，得準用上開規定，此觀諸刑事訴
    訟法第455 條之1 第3 項之規定自明。本案上訴人即被告丙○○經本院合法傳喚，有卷附送達證書可憑，其於審判期日
    無正當理由未到庭，爰不待其陳述，逕為一造辯論判決。
貳、實體方面
一、訊據被告於檢察官偵查中坦承上開犯行不諱（偵查卷第39頁
    參照），核與被害人甲○○之警詢證述內容相符，並有偵查
    卷附臺灣土地銀行匯款申請書回條影本、兆豐國際商業銀行
    仁武簡易型分行96年2 月14日（96）兆銀仁武簡字第020 號
    函附客戶歷史檔交易明細查詢表、開戶印鑑卡影本、取款憑
    條影本可稽，足認被告於偵查中之自白與事實相符，堪可採
    信，其上訴空言否認犯罪，請求改判無罪云云，當無可採。
    本案事證明確，被告犯行堪可認定，應依法論科。至被告雖
    具狀上訴聲請本院「清查乙○○」，意在聲請傳喚證人乙○○到庭，然待證事實不明，且被告、證人乙○○於本院審判
    期日均未到庭，本院認此部分證據已無調查必要，附此敘明
    。
二、法律適用
    (一)按金融帳戶為個人之理財工具，一般民眾皆可自由申請
        開設金融帳戶，並無任何特殊之限制，且得同時在不同
        金融機構申請多數存款帳戶使用，並無借用他人帳戶使
        用之必要。另「衡諸一般常情，任何人均可辦理金融帳
        戶存摺使用，如無正當理由，實無借用他人存摺使用之
        理，而金融存摺亦事關個人財產權益之保障，其專有性
        甚高，除非本人或與本人親密關係者，難認有何理由可
        自由流通使用該存摺，一般人均有妥為保管及防止他人
        任意使用之認識，縱特殊情況偶需交付他人使用，亦必
        深入瞭解用途及合理性，始予提供，且該等專有物品如
        落入不明人士手中，而未加以闡明正常用途，極易被利
        用為與財產有關之犯罪工具，此為吾人依一般生活認知
        所易於體察之常識，而有犯罪意圖者，非有正當理由，
        竟徵求他人提供帳戶，客觀上可預見其目的，係供為某
        筆資金之存入，後再行領出之用，且該筆資金之存入及
        提領過程係有意隱瞞其流程及行為人身分曝光之用意，
        一般人本於一般認知能力均易於瞭解」（最高法院93年
        度臺上字第31號判決意旨參照）。且邇來以電話、手機
        簡訊通知中獎、刮刮樂或其他類似之不法詐騙份子，為
        掩飾其等不法行徑，以避免執法人員循線查緝，經常利
        用他人存款帳戶、印章、提款卡暨密碼，以確保犯罪所
        得免遭查獲，類此案件在社會上層出不窮，亦屢經報章
        雜誌及其他新聞媒體再三披露，故避免此等專屬性甚高
        之物品被不明人士利用為與財產有關之犯罪工具，亦為
        一般生活認知所應有之認識。且一般人對自己之金融機
        構帳戶所用之存摺、提款卡、密碼及印鑑，均妥為保管
        ，恐被他人得知帳號或密碼後，有被冒領、或其他非法
        使用之虞。而本案被告貪圖利得，以3,000 元之代價將
        上開帳戶存摺、印章、提款密碼等物交付他人，衡之常
        情，被告當有預見該他人收購帳戶存摺、提款卡等物，
        應係用來作為非法之用，是被告理應有認識該人可能將
        帳戶用來作為犯罪之用，竟猶仍出售予該人並收取對價
        ，是該收購帳戶之人將該帳戶用來供自己或他人作為詐
        欺取財之用，亦為被告所容忍及允許，亦即不違反被告
        之本意。且單憑上開被害人所述情節，固無法證明實施
        詐欺手法者即係被告本人，惟被害人金錢均係轉帳進入
        被告提供他人之帳戶，顯見向被害人施以詐術之歹徒，
        即係利用上開帳戶作為詐財之工具。而刑法上之故意，
        非僅指直接故意，尚包含間接故意（未必故意）。所謂
        之間接故意係指行為人對於構成犯罪事實，預見其發生
        而其發生並不違反其本意者而言，刑法第13條第2 項定
        有明文。又幫助犯之成立以行為人主觀上認識被幫助者
        正欲從事犯罪或係正在從事犯罪，且該犯罪有既遂之可
        能，而其行為足以幫助他人實現構成要件者，即具有幫
        助故意，並不以行為人確知被幫助者係犯何罪名為必要
        （仍需在幫助犯罪之共同認識範圍內）。至於行為人在
        正犯實施犯罪前為幫助行為者，則構成事前幫助犯。被
        告將其所有之上開帳戶存摺、印章、提款卡密碼等物交
        付乙○○，再輾轉由不明人士實施詐騙行為，縱無證據
        證明被告明知利用帳戶等物遂行犯罪者之行為態樣，亦
        即除可能供詐欺取財、恐嚇取財（常見類型為竊車後向
        車主勒索財物，即一般所稱「擄車勒贖」）外，亦有可
        能遭從事擄人勒贖等重大犯罪，而有溢出被告原先幫助
        犯罪之共同認識範圍，然就該實行詐欺行為人嗣後將被
        告提供之帳戶供詐欺取財所得之用，顯不違反被告本意
        ，被告自有幫助詐欺取財之未必故意。
    (二)核被告所為，係幫助犯刑法第339 條第1 項之意圖為自
        己不法之所有，以詐術使人將本人之物交付之罪。被告
        前曾受如前述有期徒刑之執行，此有臺灣高等法院被告
        前案紀錄表附卷可考，其於有期徒刑之執行完畢後，5
        年以內故意再犯本件有期徒刑以上之罪，為累犯，應依
        法加重其刑。又被告幫助他人犯前開罪名，爰依刑法第
        30條第2 項之規定，按正犯之刑減輕之，並依法先加重
        而後減輕之。
三、原判決認被告罪證明確，據以論罪科刑，固非無見，且被告
    空言主張清白而上訴請求撤銷改判無罪，並無理由，惟查：
    (一)原判決雖以「本案實際遂行詐騙手法者，尚非僅止於一人
    ，觀諸被害人甲○○所指遭詐騙之情節自明（參見被害人甲○○之警詢筆錄）；惟彼等彼此間，既有反覆實施詐騙之犯
    意聯絡及行為分擔，自均屬共同正犯」，故於主文諭知被告
    幫助「共同」詐欺取財云云，然本案並未查獲相關實行詐騙
    行為之正犯，僅憑被害人之說詞而認定正犯非僅止一人，且
    彼此間有犯意聯絡及行為分擔，尚有未洽；(二)原判決以「本
    案詐騙行為人出於單一之詐騙犯罪意思而反覆實施同種類之
    犯罪行為，應屬自然行為單數，雖其間或涉有詐騙未果者，
    或涉有詐騙得逞者（即本案被害人甲○○匯款之部分），然
    此不過是基於一個自然行為單數所成立的數個詐欺既遂或詐
    欺未遂罪名，應依刑法第55條規定，論以想像競合犯，並從
    一較重之刑法第339 條第1 項之詐欺罪名處斷」，並引用刑
    法第55條而予論罪，惟本案如前述迄未查獲實行詐騙行為之
    正犯，在缺乏其他積極證據佐證下，尚難認定有原判決所稱
    「另涉有詐騙未果」之情形，而無所謂一行為觸犯數罪名之
    想像競合情形，原判決此部分之認定，容有疑義；(三)被告犯
    罪後，中華民國96年罪犯減刑條例已於96年7 月16日正式施
    行，因被告犯罪時間在96年4 月24日之前，且原判決之宣告
    刑為有期徒刑3 月，符合減刑要件（詳如後述），原判決未
    及審酌此節，亦有未合。被告上訴雖無理由，然原判決既有
    如前述可議之處，自應由本院予以撤銷改判。本院審酌被告
    時值壯年，不思以正當管道獲取金錢，其提供帳戶供詐騙行
    為人獲取犯罪所得之行為雖無足取，且嚴重影響社會秩序，
    然其係因一時失慮始有上開犯行，惡性尚非重大，併其犯後
    態度等一切情狀，量處如主文所示之刑，併諭知易科罰金之
    折算標準。
四、減刑部分按犯罪在中華民國96年4 月24日以前者，除本條例
    另有規定外，依下列規定減刑：一死刑減為無期徒刑；二無
    期徒刑減為有期徒刑20年；三有期徒刑、拘役或罰金，減其
    刑期或金額二分之一。依本條例應減刑之罪，未經判決確定
    者，於裁判時，減其宣告刑。依前項規定裁判時，應於判決
    主文同時諭知其宣告刑及減得之刑，96年7 月16日施行之中
    華民國96 年 罪犯減刑條例第2 條第1 項、第7 條定有明文
    。又減刑後之易科罰金或易服勞役之折算標準，仍宜照原標
    準定之，法院辦理96年減刑案件應行注意事項第16條亦有明
    文。本案被告於96年1 月24日犯幫助詐欺取財罪（幫助犯係
    從屬於正犯而成立，以正犯已經犯罪為要件，故幫助犯並非
    其幫助行為一經完成，即成立犯罪，必其幫助行為或其影響
    力持續至正犯實施犯罪始行成立），經本院宣告有期徒刑3
    月，合於前揭減刑條件，應減為有期徒刑1 月又15日，並依
    原標準諭知易科罰金之折算標準。
五、至上開存摺、印章等物，均係被告所有（被告僅係有償交付
    他人使用，並未移轉所有權）且供犯罪所用之物，因未據扣
    案，且無證據足證現仍存在而未滅失，為免將來執行困難，
    爰不予宣告沒收。
據上論斷，應依刑事訴訟法第455 條之1 第1 項、第3 項、第
369 條第1 項前段、第364 條、第371 條、第299 條第1 項前段
，刑法第339 條第1 項、第30條、第47條第1 項、第41條第1 項
前段，刑法施行法第1 條之1 ，中華民國96年罪犯減刑條例第2
條第1 項第3 款、第7 條，判決如主文。
本案經檢察官丁○○到庭執行職務。
中　　華　　民　　國　　96　　年　　7 　　月　　31　　日
                  刑事第四庭審判長法  官  陳志祥
                                  法  官  邰婉玲
                                  法  官  楊皓清
以上為正本係照原本作成。
本件判決不得上訴。
中　　華　　民　　國　　96　　年　　7 　　月　　31　　日
                                  書記官  盧鏡合
附錄論罪法條：
刑法第339 條
意圖為自己或第三人不法之所有，以詐術使人將本人或第三人之
物交付者，處5 年以下有期徒刑、拘役或科或併科1 千元以下罰
金。
以前項方法得財產上不法之利益或使第三人得之者，亦同。
前二項之未遂犯罰之。
刑法施行法第1 條之1
中華民國九十四年一月七日刑法修正施行後，刑法分則編所定罰
金之貨幣單位為新臺幣。
九十四年一月七日刑法修正時，刑法分則編未修正之條文定有罰
金者，自九十四年一月七日刑法修正施行後，就其所定數額提高
為三十倍。
但七十二年六月二十六日至九十四年一月七日新增或修正之條文
，就其所定數額提高為三倍。
